【裁判字號】    99,訴,228
【裁判日期】    990706
【裁判案由】    違反槍砲彈藥刀械管制條例
【裁判全文】
臺灣雲林地方法院刑事判決               99年度訴字第228號
公  訴  人  臺灣雲林地方法院檢察署檢察官
被      告  甲○○
選任辯護人  黃翎芳律師
上列被告因違反槍砲彈藥刀械管制條例案件，經檢察官提起公訴
（99年度偵字第794 號），本院判決如下：
    主  文
甲○○未經許可，持有空氣槍，處有期徒刑貳年，併科罰金新臺
幣萬元，罰金如易服勞役，以新臺幣壹仟元折算壹日。緩刑伍
年，並應於本判決確定後壹年內，向公庫支付新臺幣拾萬元。扣
案之空氣槍壹支（槍枝管制編號0000000000號）沒收
。
    事  實
一、甲○○明知槍砲彈藥刀械管制條例第4 條第1 項第1 款所列
    之空氣槍，非經中央主管機關許可不得持有，竟基於非法持
    有具殺傷力空氣槍之犯意，於民國81或82年間某日，在雲林
    縣斗南鎮○道路旁，以新臺幣（下同）1,200 元之代價，向
    不詳之攤商購得有具有殺傷力之空氣槍1 枝（槍枝管制編號
    0000000000號，含CO2 瓦斯鋼瓶1 個）、鋼珠3 顆等物，而
    未經許可持有之。嗣為警因另案持搜索票於99年2 月11日19
    時許，至大埤鄉○○村○○路15之2 號甲○○所經營之「怡
    美銀樓」搜索時，查獲並扣得甲○○所持有之上開空氣槍1
    支（含CO2 瓦斯鋼瓶1 個）及鋼珠3 顆等物，始悉上情。
二、案經雲林縣警察局移送臺灣雲林地方法院檢察署檢察官偵查
    起訴。
    理  由
一、關於證據能力部分：
  (一)按被告以外之人於審判外之言詞或書面陳述，除法律有規定
    者外，不得作為證據；被告以外之人於審判外之陳述，雖不
    符刑事訴訟法第159 條之1 至第159 條之4 規定得為證據之
    情形，而經當事人於審判程序同意作為證據，法院審酌該言
    詞陳述或書面陳述作成時之情況，認為適當者，亦得為證據
    ，刑事訴訟法第159 條第1 項及第159 條之5 第1 項分別定
    有明定。
  (二)經查，雲林縣警察局之搜索、扣押筆錄、扣押物品收據、扣
    押物品目錄表、雲林縣警察局槍枝初步檢視報告表、雲林縣
    警察局氣體動力式槍枝（空氣槍）動能初篩報告表各1 份，
    雖均屬被告甲○○以外之人於審判外之書面陳述，然經被告
    與檢察官同意作為證據使用，復經本院審酌該書面陳述作成
    時之情況，亦無不當之情形，依上開規定，應認具有證據能
    力，得作為本件證據使用。
  (三)按刑事訴訟法第208 條第1 項前段規定「法院或檢察官得囑
    託醫院、學校或其他相當之機關、團體為鑑定，並準用第
    203 條至第206 條之1 之規定」，而同法第206 條第1 項規
    定「鑑定之經過及其結果，應命鑑定人以言詞或書面報告。
    」，而符合同法第159 條第1 項所定得作為證據之「法律有
    規定」之情形。另由司法警察官、司法警察依檢察官所概括
    選任之鑑定人或囑託鑑定機關、團體所為之鑑定結果，與檢
    察官選任或囑託為鑑定者，性質上並無差異，同具有證據能
    力，此亦有最高法院96年度臺上字第2860號判決可資參照。
    是卷附內政部警政署刑事警察局99年3 月29日刑鑑字第0990
    025145號鑑定書1 份，揆諸前揭說明，自屬「法律規定」得
    為證據者，具有證據能力，得作為證據使用。
二、上開犯罪事實，業據被告於警詢、偵訊及本院審理時均坦承
    不諱，並有扣案空氣槍1 支（槍枝管制編號0000000000號，
    含CO2 瓦斯鋼瓶1 個）及鋼珠3 顆可證，及雲林縣警察局之
    搜索、扣押筆錄、扣押物品收據、扣押物品目錄表各1 份（
    警卷第11頁至第15頁）、雲林縣警察局槍枝初步檢視報告表
    1 份、槍枝照片3 張（警卷第5 頁至第6 頁、第8 頁至第9
    頁）、雲林縣警察局氣體動力式槍枝（空氣槍）動能初篩報
    告表1 份（警卷第21頁）、蒐證照片10張（警卷第16頁至第
    20頁）等附卷可稽。又扣案之空氣槍1 支，經送內政部警政
    署刑事警察局鑑定結果，認為「送鑑槍枝1 枝（槍枝管制編
    號0000000000），認係氣體動力式槍枝，以小型高壓鋼瓶內
    氣體為發射動力，經以金屬彈丸測試3 次，其中彈丸（直徑
    6.0mm 、重量0.88g ）最大發射速度為129 公尺/ 秒，計算
    其動能為7.3 焦耳，換算其單位面積動能為25焦耳/ 平方公
    分。」等語，此有內政部警政署刑事警察局99年3 月29日刑
    鑑字第0990025145號鑑定書、照片4 張（偵卷第8 頁至第9
    頁）在卷可佐，足認上開空氣槍具有殺傷力無疑，是被告自
    白確與事實相符，而得採信。本件事證已臻明確，被告犯行
    堪予認定，應依法論科。
三、論罪科刑：
  (一)可發射金屬或子彈具有殺傷力之空氣槍，係屬槍砲彈藥刀械
    管制條例第4 條第1 項第1 款所列管之物。核被告所為，係
    犯槍砲彈藥刀械管制條例第8 條第4 項之未經許可，持有具
    殺傷力之空氣槍罪。
  (二)按犯罪之情狀顯可憫恕，認科以最低度刑仍嫌過重者，得酌
    量減輕其刑，刑法第59條定有明文。考其立法理由：科刑時
    原即應依刑法第57條規定審酌一切情狀，尤應注意該條各款
    所列事項，以為量刑標準，本條所謂「犯罪之情狀可憫恕」
    ，自係指裁判者審酌第57條各款所列事項以及其他一切與犯
    罪有關之情狀之結果，認其犯罪足堪憫恕者而言，即必於審
    酌一切之犯罪情狀，在客觀上顯然足以引起一般同情，認為
    縱予宣告法定最低刑度猶嫌過重者，始有其適用（參見最高
    法院38年臺上字第16號、45年臺上字第1165號、51年臺上字
    第899 號判例) 。查被告非法持有具殺傷力之空氣槍行為固
    無足取，惟參酌被告購得上開空氣槍及鋼瓶、鋼珠等物，係
    欲用以打鳥使用，並未持之從事任何不法犯罪，或侵害他人
    生命、身體之行為，又該空氣槍經以金屬彈丸測試結果，鑑
    出單位面積動能為每平方公分25焦耳，相較於使用具有彈頭
    、彈殼、火藥之子彈之改造槍枝而言，其對他人生命、身體
    、自由、財產等法益之殺傷力與威脅性顯然較低，本院認如
    科以最低法定本刑3 年有期徒刑，實屬情輕法重，在客觀上
    顯足以引起一般同情，是其犯罪之情狀尚堪憫恕，爰依刑法
    第59條之規定，酌減其刑。
  (三)爰審酌被告81年間雖有賭博案件經判決確定，然經宣告緩刑
    4 年期滿未經撤銷，亦未有其他前科紀錄，此有臺灣高等法
    院被告前案紀錄表1 份在卷可憑，其因一時失慮收藏空氣槍
    ，惟念其並未持以另犯他罪，對社會治安之危害甚微，且犯
    後坦承犯行，深具悔意，及被告與其妻均為身心障礙人士，
    2 人行動都不方便，同時要撫養2 名孩子，此有被告甲○○
    之戶口名簿、身心障礙手冊、被告甲○○之女的學生證影本
    、雲林縣政府營利事業登記證、94年至98年度營利事業登記
    證影本、土地謄本、建物謄本等資料（本院卷第38頁至第50
    頁）可佐，並參其犯罪之動機、目的、手段、所生危害等一
    切情狀，量處如主文所示之刑，併諭知罰金如易服勞役之折
    算標準。
  (四)被告前雖有因賭博案件受緩刑宣告，然已執行期滿未經撤銷
    確定，亦未有其他前科紀錄，有臺灣高等法院被告前案紀錄
    表1 紙在卷可佐，其因一時失慮，罹患刑典，且犯後坦承犯
    行，態度良好，均業如前述，經此偵審程序及罪刑之宣告，
    當知所警惕，信無再犯之虞，本院因認所宣告之刑以暫不執
    行為適當，爰併予宣告緩刑5 年，以啟自新，並依刑法第74
    條第2 項第4 款，併諭知被告應於本判決確定之日起1 年內
    ，向公庫支付10萬元，以示警惕。
  (五)扣案之空氣槍1 支（槍枝管制編號：0000000000號）經鑑定
    具有殺傷力，已如前述，為違禁物，應依刑法第38條第1 項
    第1 款規定宣告沒收之。其餘扣案CO2 瓦斯鋼瓶1 個及鋼珠
    3 顆等物，雖為被告所有，然與本案犯罪無關，亦非違禁物
    ，故不予宣告沒收，附此敘明。
四、據上論斷，應依刑事訴訟法第299 條第1 項前段，槍砲彈藥
    刀械管制條例第8 條第4 項，刑法第11條前段、第59條、第
    42條第3 項、第74條第1 項第1 款、第2 項第4 款、第38條
    第1 項第1 款，判決如主文。
本案經檢察官陳詠薇到庭執行職務
中    華    民    國    99    年    7     月    6    日
            刑事第三庭    審判長法  官  林輝煌
                                法  官  張文俊
                                法  官  蕭雅毓
以上正本證明與原本無異。
如不服本判決應於收受判決後10日內向本院提出上訴書狀，並應
敘述具體理由；其未敘述上訴理由者，應於上訴期間屆滿後20日
內向本院補提理由書（均須按他造當事人之人數附繕本）。「切
勿逕送上級法院」。
                                書記官  鍾宜津
中    華    民    國    99    年    7     月    6    日
附錄論罪科刑條文全文：
槍砲彈藥刀械管制條例第8條
未經許可，製造、販賣或運輸鋼筆槍、瓦斯槍、麻醉槍、獵槍、
空氣槍或第 4 條第 1 項第 1 款所定其他可發射金屬或子彈具
有殺傷力之各式槍砲者，處無期徒刑或 5 年以上有期徒刑，併
科新臺幣 1 千萬元以下罰金。
未經許可，轉讓、出租或出借前項所列槍枝者，處 5 年以上有
期徒刑，併科新臺幣 1 千萬元以下罰金。
意圖供自己或他人犯罪之用，而犯前二項之罪者，處無期徒刑或
 7 年以上有期徒刑，併科新臺幣 1 千萬元以下罰金。
未經許可，持有、寄藏或意圖販賣而陳列第 1 項所列槍枝者，
處 3 年以上10 年以下有期徒刑，併科新臺幣 700 萬元以下罰
金。
第 1 項至第 3 項之未遂犯罰之。

司法院資訊處製作；財團法人民間司法改革基金會備份。
